【裁判字號】    95,交訴,98
【裁判日期】    950921
【裁判案由】    公共危險
【裁判全文】
臺灣臺中地方法院刑事判決              95年度交訴字第98號
公  訴  人  臺灣臺中地方法院檢察署檢察官
被      告  戊○○
                    現另案於台中監獄南投分監執行中
上列被告因公共危險案件，經檢察官提起公訴（95年度偵字第
4048號），本院判決如下：
    主    文
戊○○無罪。
    理    由
一、本件公訴意旨略以：被告戊○○於民國94年11月26日下午5
    時50分許，駕駛車號NR-1066號自用小客車，沿台中縣大里
    市○○路由東往西方向行駛，行近金山街口時，本應注意汽
    車在雙向2車道行駛時，均應在遵行車道內行駛；且在劃有
    分向限制線之路段，不得駛入來車之車道內。而依當時天候
    晴、暮光、路面乾燥無缺陷、道路無障礙物、視距良好等情
    形，並無不能注意之特別情事，竟仍疏未注意，欲左轉金山
    街而違規提前越過分向限制線，駛入對向車道。適有丁○○
    騎乘車牌號碼VPP-732號重型機車，沿仁化路由西向東方向
    行駛行經該地，而為戊○○碰撞倒地，受有頭部外傷、臉部
    挫擦傷、頸部扭傷、肢體挫擦傷併撕裂傷及左側大趾骨近側
    骨折等傷害。詎戊○○明知其已肇事致人受傷，其係依法負
    有救助義務之人，理應將丁○○送醫救治，或為適當之保護
    處置，惟其竟置丁○○傷勢不理，旋即駕車逕行駛離現場而
    逃逸。嗣經警據報前往處理，並循線查得肇事車輛及車上乘
    客己○○及甲○○，而戊○○則棄車逃逸無蹤，因認被告涉
    犯刑法第185條之4之駕駛動力交通工具肇事，致人受傷而逃
    逸罪及同法第284條第1項之過失傷害罪云云。
二、按犯罪事實應依證據認定之，無證據不得認定犯罪事實；又
    不能證明被告犯罪者，應諭知無罪之判決，刑事訴訟法第15
    4條第2項、第301條第1項分別定有明文。又認定不利於被告
    之事實，須依積極證據，苟積極證據不足為不利於被告事實
    之認定時，即應為有利於被告之認定，更不必有何有利之證
    據（最高法院30年上字第816號判例參照）。再者，依現行
    刑事訴訟法所採取職權主義之功能，旨在就合法起訴之刑事
    案件，經由調查證據之程序，確定國家刑罰權所應行使之對
    象及範圍，藉以確保實體真實之發現，使刑法得以被正確適
    用，進而達成維護社會安全、秩序及增進公共利益之目的；
    然就本法兼採訴訟主義之情形下，法院仍應以起訴之範圍，
    作為審判之對象，其非屬起訴範圍之犯人及犯罪事實，法院
    即不得加以審判。其起訴之被告如經查明非屬真正之犯人，
    法院即應為無罪之諭知，至真正之犯人，僅能依職權告發程
    序，促請發動偵查權，對其追訴、處罰。
三、公訴人認被告戊○○涉犯上開過失傷害及肇事逃逸之公共危
    險罪嫌，係以告訴人丁○○之指訴、證人己○○、甲○○之
    偵訊時之證詞、台中縣警察局霧峰分局道路交通事故現場圖
    、道路交通事故調查報告表各1份、現場照片11幀及告訴人
    之診斷證明書等為依據。惟訊據被告戊○○堅決否認有何上
    開公共危險及過失傷害犯行，辯稱：「當天與甲○○在南投
    喝酒，己○○駕駛車號NR-1066號自小客車（下稱系爭車輛
    ）前來找甲○○，回台中途中都是由己○○開車，我因酒醉
    無法開車，坐在駕駛座後座，甲○○坐副駕駛座，不知道己○○開車撞到人，是看到甲○○於半途下車，然後聽到甲○○打電話給己○○商討找人頂替的事，因己○○接到電話說
    車子要開去警察局，遂請己○○讓我先下車，就在車龍埔墳
    墓附近下車，之後都未與己○○、甲○○聯絡，當天並未與
    己○○換手開車，本件並非我駕車肇事等語。
四、程序部分（關於證據能力之判斷）：按被告以外之人於偵查
    中向檢察官所為之陳述，除顯有不可信之情況者外，得為證
    據；被告以外之人於檢察事務官、司法警察官或司法警察調
    查中所為之陳述，與審判中不符時，其先前之陳述具有較可
    信之特別情況，且為證明犯罪事實存否所必要者，得為證據
    ，刑事訴訟法第159條之1第2項、第159條之2分別定有明文
    。又按所謂「顯有不可信性」，係指陳述是否出於供述者之
    真意、有無違法取供情事之信用性而言，故應就偵查或調查
    筆錄製作之原因、過程及其功能等加以觀察其信用性，據以
    判斷該傳聞證據是否有顯不可信或有特別可信之情況而例外
    具有證據能力，並非對其陳述內容之證明力如何加以論斷，
    二者之層次有別，不容混淆，最高法院著有94年度台上字第
    629號判決意旨可資參照。是以：
  (1)證人甲○○、己○○於警詢時所言，雖屬被告以外之人於審
    判外之陳述，然距案發時間較短，應具有較可信之特別情況
    ，且為證明犯罪事實存在所必要，依刑事訴訟法第159條之2
    之規定，得為證據。
  (2)又證人甲○○、己○○於偵查中向檢察官所為之陳述，已經
    具結，且自供述者陳述之真意、製作筆錄之原因、過程及作
    用等綜合觀察，難認有何顯不可信之情況，揆諸上開刑事訴
    訟法第159 條之1第2項規定，亦得為證據。
五、經查：
  (一)上開車號NR-1066號自用小客車於94年11月26日17時50分許
    ，在台中縣大里市○○路與金山街口由東往西方向，因跨越
    分向限制線、占用來車道搶先左轉金山街，而與告訴人丁○○所騎乘之車號VPP-732號機車發生碰撞，致告訴人受有頭
    部外傷、臉部挫擦傷、頸部扭傷、肢體擦挫傷併撕裂傷及左
    側大趾骨近側骨折等傷害，且肇事者於肇事後即逃逸之事實
    ，業據告訴人即證人丁○○於偵訊及本院審理時證述甚詳，
    並有台中縣警察局霧峰分局道路交通事故現場圖、道路交通
    事故調查報告表各1份、現場照片11幀及告訴人之診斷證明
    書等在卷可憑，且經本院就事故發生責任歸屬送請台灣省台
    中縣區車輛行車事故鑑定委員會鑑定，認為「自小客車跨越
    跨越分向限制線占用來車道搶先左轉為肇事原因，丁○○騎
    乘機車無肇事因素」，有該會95年8月9日中縣鑑字第095550
    2544號函所附分析意見書在卷可參（本院卷第39-43頁），
    雖同車之證人己○○、甲○○均指證係被告駕車，惟經被告
    否認，是本件所應審究者厥為何人係駕駛上開車輛之肇事者
    。
  (二)上開車輛係高阿娜所有，由其子乙○○使用，於案發當日即
    94年11月26日中午，在其開設之租車行出借予友人己○○，
    己○○於同日下午，再度駕駛該車搭載被告及甲○○返回租
    車行，向證人乙○○表示該車後車窗無法關上，閒聊後旋即
    由己○○駛離等情，業據證人乙○○於本院審理中結證明確
    ，並有車號查詢汽車車籍資料1份在卷可稽（警卷第24頁）
    ，證人甲○○復證稱：「我是跟被告在南投喝酒，己○○開
    車過來找我們，然後我們一起到台中，本來我們要到仁化路
    與金山街己○○家中‧‧‧己○○大約下午3點多來找我們
    ，我們繼續喝酒，約5點從南投出發要到台中，剛開始由己○○開車，我坐在副駕駛座，被告坐在駕駛座的後面，先到
    租車行，在開到大里中興路1段合作金庫那裡，距離肇事地
    點3、4公里處，他們兩人換手開車，換成被告開車」等語，
    依據證人乙○○、甲○○上開證詞，事故發生當日從借用系
    爭車輛、將車輛開至南投，到再將車輛開回台中至乙○○之
    租車行，乃至離開租車行欲往己○○位於台中縣大里市住處
    ，均由己○○負責駕駛一節，堪可認定。
  (三)雖證人己○○、甲○○均於偵訊及本院審理中證稱行經台中
    縣大里市1段合作金庫銀行前時，被告以未駕駛過手排車為
    由，要求與己○○換手，改由被告駕駛等語，然經被告所否
    認，則是否確有換手開車一事即攸關本件過失傷害及肇事逃
    逸責任。查證人己○○於警詢時供稱「我開上述車載他們2
    人到大里市○○路○段合作金庫前，戊○○向我說他要駕駛
    該車（因他說他沒駕駛過手排檔），我就讓他駕駛，換我坐
    他旁邊，甲○○坐後面，往我家方向行駛‧‧‧」（警卷第
    6 頁），然證人甲○○則稱「事故發生當時，我坐副駕駛座
    ，己○○坐駕駛座後方」（警卷第9頁）、「合作金庫前換
    手時，只有被告與己○○下車，我沒有下車」（本院卷第66
    頁），雖證人己○○於偵訊時已附和甲○○之詞，改稱「我
    是坐在戊○○後面」等語（偵查卷第42頁），上開2位證人
    固然就事故發生當時車輛已換手改由被告駕駛一事證述一致
    ，惟對其個人在車上乘坐之位置，以及究竟2人下車換手或3
    人均下車換座位（即若如己○○於警詢時所言，改由被告駕
    駛，己○○由駕駛座改坐副駕駛座、甲○○由副駕駛座改坐
    後座，則3人均有下車；若如甲○○於本院證述時所言，僅
    被告與己○○互換駕駛座及後座，則僅有其2人下車）等節
    ，供述不一，已有可疑。
  (四)再者，證人己○○就證人甲○○於事故現場下車後，被告如
    何離開系爭車輛，其如何將系爭車輛開至警局部分，先於警
    局稱「戊○○即將車輛駛離現場，我有叫戊○○迴轉看情況
    如何，但他不語也不回應，將車開至仁化路段停放，事後才
    打電話告訴我，我才找到肇事車輛」等語（警卷第7頁），
    於偵訊時改稱「甲○○下車後，戊○○又載我走，我怕戊○○又出車禍，就告訴他，讓我來開車，後來就由我開車，他
    叫我往偏僻的地方開，我跟他講撞到人要到警局去說明，他
    不同意，因為他之前就有肇事逃逸的紀錄，後來我就開著車
    子去警局作筆錄，戊○○就跑了」等語（偵查卷第42頁），
    於本院審理時稱「甲○○在現場隔壁巷子下車，然後我與被
    告往山區方向逃逸，我們就開到公墓附近，之後警察打電話
    給我時，我與被告都在車上，警察告訴我肇事逃逸的車牌有
    記下來，警察說要到警局處理，我有將警察的話告訴被告，
    被告說他有喝酒，擔心駕照被吊銷，次日他才要出來處理，
    警察打電話的時候，我們將車停在旁邊，我們兩人在附近走
    動，被告說他要走，我就讓他離開，我就直接將車子開到警
    局」（本院卷第72頁），證人己○○就接獲員警到案說明的
    電話通知後，如何將肇事車輛開至警局（是系爭車輛先遭被
    告開走，之後才以電話告知停放位置，由己○○找到後開至
    警局；還是被告於偏僻地點自行下車逃逸，而由己○○駕車
    至警局說明），以及肇事後有無再度換手改由己○○駕駛等
    節，前後證述顯著不同，若其證詞確係為親身見聞之事，當
    不至於有警詢、偵訊及本院審理時3種不同版本。另參照證
    人甲○○證稱「之前與己○○之妹交往，但未結婚」、證人
    己○○證稱「我與甲○○認識較久，當天去南投市要找甲○○，被告是剛好在場」等情，本院認證人己○○、甲○○證
    稱事故發生前改由被告駕駛云云，並非全無可疑。況證人甲○○證稱「換手開車之地點距離肇事現場約僅3、4公里，換
    手後約5分鐘就肇事」等語，證人己○○證稱「先到乙○○
    的租車行聊天，約2、3分鐘‧‧‧換手地點之合作金庫距離
    我家約2、3分鐘車程」等語，若謂被告因未駕駛過手排車而
    欲換手駕駛，則其3人自南投返回台中途中，有極多之機會
    可供被告換手駕駛，甚至途中經過證人乙○○經營之租車行
    聊天，更是變更駕駛人之好機會，被告是否會捨此不為，改
    於離開租車行，只距離目的地之證人己○○住處約2、3分鐘
    車程距離之際，才要求換手駕駛？證人己○○、甲○○證稱
    於事故發生前換手駕駛之事，實與常理不符，難以採信，本
    院認應無證人己○○、甲○○證述之換手駕駛一事。
  (五)另查，證人甲○○於離開系爭小客車前往事故現場察看之際
    ，自同日18時01分01秒起至18時58分22秒之事故甫發生期間
    內，其持用之門號0000000000號手機連續接獲5通證人己○○持用之0000000000號手機撥打之電話，有雙向通聯記錄在
    卷可稽（偵查卷第32頁），證人己○○證稱上開電話均在詢
    問傷者之傷勢情況，則以證人己○○與甲○○間電話聯絡極
    其密接之情況觀之，若謂證人己○○僅係基於證人旁觀者之
    立場表達關切之意，未免異於常情！另證人丙○○即現場處
    理員警於本院證稱「案發當時是在仁化路與金山街口，由我
    同事先行前往處理，在現場有1位民眾指稱甲○○從肇事車
    輛下車，我們就將甲○○帶回派出所，甲○○坦承他坐在副
    駕駛座，請甲○○通知開車的人將車開到派出所，後來由己○○開車到派出所。甲○○當場並表示車是由被告開車的，
    車子是由己○○向朋友借的。己○○將車開到派出所後，我
    們比對遺留在現場的汽車左前大燈，經比對後特徵相符‧‧
    ‧我們叫甲○○通知駕駛將車開到警局」等語（本院卷第57
    頁），本件係肇事逃逸案件，偵查機關對於犯罪嫌疑人為何
    人尚待查證，於經員警通知要求駕駛人到案說明之際，實難
    想像證人己○○會不顧瓜田李下之嫌，容認其指稱之實際駕
    駛人即被告逕自棄車離去；另參照證人丁○○證稱「印象中
    己○○於我住院後的2、3天有來探視我，跟我媽媽說要我到
    警局去說是被告開的車，不是己○○及甲○○開的車，我以
    我當時我腳受傷無法行動拒絕他們，後來他們就沒有再出現
    過。己○○說他是以第3人的身分來探望我，是幫他的朋友
    戊○○來探望我，還要我體諒被告有小孩的事情。但並沒有
    提及是何人開車的事情」等語，及證人乙○○證稱「肇事車
    輛由己○○出錢修復，他並未提及修車的費用要向何人追討
    」等語，以被告與證人己○○、甲○○3人於肇事當時均在
    系爭車輛上，該車係由證人己○○所借用，由己○○開至南
    投，再開回台中，最後目的地為己○○之住處，於肇事後證
    人甲○○下車察看之際，也是證人己○○多次以電話聯絡甲○○詢問傷者傷勢，並由己○○將肇事車輛開至警局，再於
    事後至醫院探望告訴人即證人丁○○，並出資修復毀損之車
    輛後，卻從未向被告表示欲追索修車款項等情，認被告上開
    所辯之本件過失傷害及駕車肇事逃逸之行為人係己○○一節
    ，尚非全無依據，堪予採信。
六、綜上所述，被告是否為本件過失傷害及駕車肇事逃逸之行為
    人，實有相當可疑之處，無法使本院達到確信無疑之程度已
    明。此外，公訴人復未提出其他積極證據足以證明被告有上
    開犯行，揆諸首揭說明，自應為被告無罪之諭知。至己○○
    是否涉犯過失傷害及肇事逃逸罪嫌，應移由檢察官另行偵辦
    ，附此敘明。
據上論斷，應依刑事訴訟法第301條第1項，判決如主文。
中    華    民    國    95    年    9     月    21    日
                     臺灣臺中地方法院刑事第二庭
                               審判長  法  官 林清鈞
                                       法  官 林慧英
                                       法  官 陳姵君
上正本證明與原本無異。
如不服本判決，應於送達後十日內向本院提出上訴狀（須附繕
本），上訴於台灣高等法院台中分院。
中    華    民    國    95    年    9     月    21    日
                                       書記官 莊金屏


司法院資訊處製作；財團法人民間司法改革基金會備份。
